臺灣高等法院臺中分院刑事判決　　　 100年度上訴字第1821號
上　訴　人　臺灣南投地方法院檢察署檢察官
被　　　告　鄒岳民
上列上訴人因被告偽證案件，不服臺灣南投地方法院100年度訴
字第248號中華民國100年7月26日第一審判決（起訴案號：臺灣
南投地方法院檢察署99年度偵字第3818號），提起上訴，本院判
決如下：
    主  文
上訴駁回。
    事  實
一、鄒岳民於民國95年間因施用毒品案件，經臺灣南投地方法院
    以95年度訴字第590號判處有期徒刑11月確定，再經臺灣南
    投地方法院以96年度聲減字第218號裁定減為有期徒刑5月又
    15日確定，於96年7月16日縮刑期滿執行完畢，其因另案借
    提至法務部矯正署南投看守所暫執行期間結識簡煌洲。簡煌
    洲前因涉嫌與宋一龍駕駛原車牌號碼RB-8428號（嗣改懸林
    怡齊所有車牌號碼KF-5791號車牌）之自用小客車（以下簡
    稱為系爭車輛），於97年6月30日下午4時30分許，在臺中市
    霧峰區（原臺中縣霧峰鄉○○○路787號公車站牌前，及於
    同日19時30分許，在彰化縣員林鎮○○路33號前，分別搶奪
    魏文山、陳慧盆所有財物之搶奪等犯行，由臺灣南投地方法
    院檢察署以98年度偵字第4784號案件偵查中，簡煌洲復得知
    友人邱志勝已於98年6月16日因道路交通事故意外死亡，為
    圖脫免刑責，欲將上揭搶奪等犯行責任推卸與無法到庭之邱
    志勝，遂教唆鄒岳民為虛偽不實之陳述，鄒岳民應允後，於
    99年8月23日上午9時33分許，在臺灣南投地方法院檢察署第
    一偵查庭，該署檢察官偵查98年度偵字第4784號案件以證人
    身分視訊應訊時，就關於邱志勝是否於97年6月30日將系爭
    車輛返還簡煌洲之與案情有重要關係事項供前具結後，竟基
    於偽證之犯意，虛偽證稱：伊聽過邱志勝，但是不認識。97
    年6月30日伊有到簡煌洲家泡茶，看到有一人牽系爭車輛還
    簡煌洲，伊聊天時還有聽別人說邱志勝要牽車還簡煌洲，那
    時是晚上，伊看不是很清楚，但是應該是邱志勝，伊確定當
    晚看到的是邱志勝等語，有使臺灣南投地方法院檢察署98年
    度偵字第4784號案件偵查陷於錯誤之危險。
二、案經臺灣南投地方法院檢察署檢察官自動檢舉偵查起訴。
    理  由
一、程序方面（證據能力）：
    按被告以外之人於審判外之陳述，經當事人於審判程序同意
    作為證據，法院審酌該言詞陳述或書面陳述作成時之情況，
    認為適當者，亦得為證據。當事人、代理人或辯護人於法院
    調查證據時，知有第159條第1項不得為證據之情形，而未於
    言詞辯論終結前聲明異議，視為有前項之同意，刑事訴訟法
    第159條之5定有明文。核其立法意旨，在於傳聞證據未經當
    事人之反對詰問予以核實，原則上先予排除。惟若當事人已
    放棄反對詰問權，於審判程序中表明同意該等傳聞證據可作
    為證據；或於言詞辯論終結前未聲明異議，基於尊重當事人
    對傳聞證據之處分權，暨證據資料愈豐富，愈有助於真實發
    見之理念，且強化言詞辯論主義，使訴訟程序得以順暢進行
    ，上開傳聞證據亦均具有證據能力。查本案以下採為判決基
    礎之被告以外之人於審判外之言詞或書面陳述，固屬傳聞證
    據，惟於本院依法踐行調查證據程序時，已諭知被告及檢察
    官均得隨時就本案各項證據（包括證據能力）表示意見，是
    檢察官、被告均知有該等證據，而迄於言詞辯論終結前，其
    等均未對該等證據能力聲明異議，主張有刑事訴訟法第159
    條第1項不得為證據之情形，本院復審酌前揭證據之取得，
    無違法取證或其他瑕疵，與本案待證事實間復具有相當之關
    聯性，無證據證明力顯然偏低等不適當之情形，以之為本案
    證據堪認為適當，認均有證據能力。
二、實體方面：
  (一)上揭犯罪事實，業據被告鄒岳民於檢察官偵查、原審及本院
    審理中坦承不諱（見99年度偵字第3828號偵查卷第139至141
    頁；原審卷第84至85頁；本院卷第41、56頁），並經共同被
    告簡煌洲迭次供述明確，復有臺灣南投地方法院檢察署檢察
    官98年度偵字第4784號案件99年8月23日訊問筆錄、證人結
    文、法務部全國檢察官線上查詢刑案人犯在監所最新資料報
    表（案外人邱志勝）、臺灣南投地方法院檢察署相驗屍體證
    明書（案外人邱志勝）等影本在卷可稽（見99年度偵字第38
    28號偵查卷第116至118〔該卷漏印鄒岳民證人結文，經本院
    調取98年度偵字第4784號全卷影印，鄒岳民證人結文在該卷
    第70頁，附此敘明〕、109頁反面、110、121、123至124頁
    反面）。足認被告上開自白確與事實相符，本件事證明確，
    被告偽證犯行，應堪認定。
  (二)論罪科刑之理由：
  1.按刑法上之偽證罪，為形式犯，不以結果之發生為要件，一
    有偽證行為，無論當事人是否因而受有利或不利之判決，均
    不影響其犯罪之成立，而該罪所謂於案情有重要關係之事項
    ，則指該事項之有無，足以影響於裁判之結果者而言（最高
    法院71年台上字第8127號判例意旨參照）。故核被告鄒岳民
    以證人身分於前揭時、地檢察官偵查時，就案外人邱志勝有
    無於前開搶奪犯行案發當日將系爭車輛返還另案被告簡煌洲
    之與案情重要關係事項，供前具結而為虛偽不實陳述，其所
    為係犯刑法第168條證人於檢察官偵查時，於案情有重要關
    係之事項，供前具結而為虛偽陳述之偽證罪。
  2.被告有如事實欄一所載之犯罪科刑及執行完畢紀錄，有臺灣
    高等法院被告前案紀錄表一份附卷可稽，其受有期徒刑執行
    完畢後，五年以內故意再犯本案有期徒刑以上之罪，為累犯
    ，應依刑法第47條第1項之規定加重其刑。
  3.又被告簡煌洲所犯另案搶奪等案件，業經臺灣南投地方法院
    檢察署檢察官提起公訴，現由臺灣南投地方法院以99年度訴
    字第595號案件審理中，尚未判決等情，有該案起訴書、被
    告簡煌洲之臺灣高等法院被告前案紀錄表在卷可佐稽，是被
    告於本案偵查、審理時自白犯行，係於所虛偽陳述之案件裁
    判確定前自白，應依刑法第172條規定減輕其刑，並先加重
    後減輕之。
  4.原審審酌(1)被告前有多次毒品危害防制條例前科，有上述臺
    灣高等法院被告前案紀錄表在卷可參，素行不佳；(2)受同案
    被告簡煌洲教唆，為圖脫免同案被告簡煌洲搶奪等犯行之刑
    責，而於臺灣南投地方法院檢察署檢察官偵查中，以證人身
    分作證時虛偽陳述，藐視證人到庭作證應據實陳述之義務，
    致生無謂之司法調查程序，浪費司法資源，殊不可取；(3)被
    告迭於偵、審自白犯行，犯後態度良好等一切情狀，援引刑
    事訴訟法第299條第1項前段、刑法第168條、第172條、第47
    條第1項，判處被告有期徒刑四月，認事用法均無不合，量
    刑亦屬妥適，應予維持。
三、檢察官上訴意旨略以：刑法第28條之共同正犯，係採客觀主
    義，以共同實施構成犯罪事實之行為為成立要件。雖共犯相
    互間祇須分擔一部分行為，苟有犯意聯絡，仍應就全部犯罪
    事實共同負責，然其所為之一部行為，究須構成犯罪事實之
    內容，始有分擔實施之可言。本件被告鄒岳民所犯上開偽證
    案件，係與同案被告簡煌洲（經原審判決無罪，現上訴臺灣
    高等法院臺中分院審理中）共同謀議，後於本署98年度偵字
    第4784號案件中，於案情有重要關係之事項，供前具結，共
    同在該偵查案件中一致為虛為陳述，是以被告簡煌洲既有事
    先謀議，後亦著手為偽證刑法構成要件之行為，此被告鄒岳
    民偽證罪部分，自應依刑法第28條論以共同正犯，原審漏未
    此論述，而稱需另論被告簡煌洲另犯刑法第29條第1項、第
    168條之教唆偽證罪，此容有違誤，難認原判決允當，為此
    ，請撤銷原判決，另為適當之判決等語。
四、惟查本件檢察官起訴書犯罪事實欄記載：「簡煌洲為其所涉
    嫌於97年6月30日下午間，在臺中市○○區○○路787號及彰
    化縣員林鎮○○里○○路33號前等搶奪案（現由臺灣南投地
    方法院審理中）脫罪，簡煌洲復得知友人邱志勝已於98年6
    月16日間，因騎乘機車發生事故死亡，竟與鄒岳民分別基於
    為證之犯意，簡煌洲於99年5月25日上午9時47分許，在本署
    第四偵查庭內，‥‥虛偽陳述，致使職偵查案件檢察官有陷
    於錯誤而產生誤判之危險。而鄒岳民於98年9月間，因案在
    法務部矯正署南投看守所執行時，受同監獄之簡煌洲所託，
    於99年8月23日上午9時33分許，在本署第一偵查內以網路視
    訊偵訊時，‥‥虛偽陳述，致使職偵查案件檢察官有陷於錯
    誤而產生誤判之危險。」並未認定被告鄒岳民與簡煌洲之間
    ，具有共犯關係。且起訴書之證據並所犯法條欄，復未提出
    足以證明被告鄒岳民與簡煌洲之間，有何共犯關係之任何證
    據，更未對說明其二人間何以構成共犯之理由，足認檢察官
    係以被告鄒岳民、簡煌洲二人各別犯偽證罪予以起訴。而檢
    察官上訴理由雖謂被告鄒岳民與簡煌洲共同謀議，應論以共
    同正犯等情，惟未提出被告間如何共同謀議或有何犯意聯絡
    及行為分擔之積極證據，以資證明。是檢察官之上訴，尚不
    足以動搖原判決之基礎，其上訴為無理由，應予駁回。
五、至於共同被告簡煌洲是否涉犯教唆偽證罪一節，並未經檢察
    官起訴，本院自無加以審酌之必要，附此敘明。
據上論結，應依刑事訴訟法第368條，判決如主文。
本案經檢察官劉翼謀到庭執行職務。
中    華    民    國   100    年    12    月    14    日
            刑事第十一庭  審判長法  官  郭  同  奇
                                法  官  許  冰  芬
                                法  官  陳  慧  珊
以上正本證明與原本無異。
如不服本判決應於收受送達後十日內向本院提出上訴書狀，其未
敘述上訴之理由者，並得於提起上訴後十日內向本院補提理由書
（均須按他造當事人之人數附繕本）「切勿逕送上級法院」。
                                書記官  陳  桂  芬
中    華    民    國   100    年    12    月    14    日